【裁判字號】    92,交上訴,64
【裁判日期】    920918
【裁判案由】    公共危險等
【裁判全文】
臺灣高等法院高雄分院刑事判決                    九十二年度交上訴字第六四號
    上  訴  人
    即  被  告  甲○○
    選任辯護人  吳玉豐
右上訴人因公共危險等案件，不服臺灣高雄地方法院九十一年度交訴第二七五號中華
民國九十二年四月三十日第一審判決（起訴案號：臺灣高雄地方法院檢察署九十一年
度偵字第二三七０五號），提起上訴，本院判決如左：
      主  文
原判決撤銷。
甲○○因過失傷害人，處有期徒刑貳月。又駕駛動力交通工具，致人受傷而逃逸，處
有期徒刑拾月。應執行有期徒刑壹年。
      事  實
一、甲○○於民國九十一年九月二十七日晚上七時三十分許，駕駛車牌號碼ＵＬ─九
    三００號自用小客廂型車，沿高雄縣鳳山市○○路，由東向西方向行駛，途經該
    路與中崙橫巷口，本應注意車前狀況，隨時採取必要之安全措施，且兩車交會應
    保持半公尺以上之相互間隔，以避免發生危險，當時天候、路況、視線俱佳，又
    無其他不能注意之情形，其竟疏未注意，致與對向由乙○○駕駛車牌號碼ＡＳＵ
    ─九九六號機車擦撞，乙○○因而人車倒地，受有外傷性食道破裂、身體多處擦
    傷，適因路人高聲祥、林金智、楊振商、洪坤炎在場見狀前往察看，甲○○竟基
    於逃逸之意思，而佯稱欲載乙○○就醫，將乙○○抱上車上，將其載至住宅巷口
    後，將乙○○抱下車置放在巷口而駕車逃逸，幸因路人林金智已將車牌記下而轉
    交予警察局，經警通知到案說明，甲○○在未被有偵查犯罪權人知悉其駕車肇事
    及肇事後逃逸前，向警員坦承係伊肇事及將乙○○載離現場並載至其家巷口，並
    因而接受裁判。
二、案經乙○○訴由高雄縣警察局鳳山分局報告臺灣高雄地方法院檢察署檢察官偵查
    起訴。
      理  由
一、訊據被告甲○○矢口否認有何過失傷害及肇事逃逸之犯行，辯稱：乙○○與伊同
    方向行駛，因她要超車撞到電線桿，人車倒地，伊才撞上的，伊係經告訴人同意
    始載告訴人到住宅巷口，她說要下車；辯護意旨並謂一般車禍多係聽聞碰撞聲
    後，始將視線轉移車禍現場，證人高聲祥、楊振商、洪坤炎均供稱聽到碰一聲，
    林金智亦應聽聞碰撞聲，則渠等證述兩造車行方向即有疑義，又告訴人稱被告以
    高速超車，何以卷附機車車頭全無強力對撞應有之損壞，按卷附道路交通事故調
    查報告表所示，本件車禍之撞擊點，在中崙路與中崙橫路之十字路口中央偏西之
    位置，告訴人機車倒地卻由十字路口往西滑行十餘公尺，停在油漬位置，若告訴
    人所稱係對撞，告訴人機車豈有違反力學反向而往後方滑行。逃逸部分，被告
    當時下車見告訴人只幾處輕微擦傷，無任何外創性流血之傷口，兩造咸認無報警
    處理之必要，被告若未得告訴人之指引，如何能將告訴人準確送達告訴人之巷口
    ，告訴人指稱昏迷，純係虛構，又被告均有要送告訴人就醫，但告訴人拒絕，此
    與告訴人在偵查中已坦承「他說要送我去醫院，我請他載我至我住宅巷口通知家
    人，他就走了」等語相符，故被告將告訴人送回家，既為告訴人所同意之事，被
    告豈有逃逸之犯行云云。
二、惟查
（一）右揭犯罪事實，業據告訴人乙○○於檢察官偵訊、原審及本院訊問時指述綦詳
      ，並有警製道路交通事故調查報告表一份、現場及撞擊點照片多幅、長庚紀念
      醫院診斷證明書一份在卷可稽，且經證人楊振商於檢察官偵訊時證稱：「那天
      我搭計程車去該地，我在搬桶子，聽見一聲砰，我看見一台汽車撞到機車，有
      一位女孩被撞到，摔到旁邊，機車卡在汽車前面，一直推到前面電線桿才停住
      ，我過去幫那女孩檢皮包，我叫肇事者要處理，我說要叫救護車，他說不必，
      他要處理，我看那女孩受傷嚴重。」、於原審審理中證稱：伊看到被害人和被
      告的車輛是對向也就是兩人是反方向在行進而發生車禍，被害人機車在被撞後
      ，有被往前拖行十多公尺到電線桿才停住各等語；證人洪坤炎於偵查中証稱：
      「那天我開計程車載楊振商去現場，突然聽見砰一聲，有一台汽車撞上一台機
      車，楊先生過去看，那時汽車是在我後面開來，機車從對向騎來，汽車撞上機
      車。」等語；與告訴人指訴情節相符。自堪採信。
（二）被告雖以前詞為辯，惟查依卷附道路交通事故調查報告表所示，本件車禍後
      遺留現場之刮地痕，在中崙路與中崙橫路之十字路口中央偏西之位置，刮地痕
      由東向西延伸長約十點九公尺，刮地痕盡頭路面有油漬，又刮地痕由起點至油
      漬位置處，僅在油漬位置處旁邊有一電線桿，此有現場蒐證相片六張可憑，依
      此分析，車禍發生係在十字路口刮地痕起點處，二車撞擊後機車倒地，並被拖
      行，沿途留下刮地痕，至油漬處始停止，此亦與告訴人於本院訊問時供稱「他
      撞到我的車子，我人飛出去，我的機車卡在他的車正面，被告還一直拖行，然
      後才壓到我，機車壓到我的腳，造成壓到跟燙傷的痕跡」等語，及證人楊振商
      上揭供述均相符合，被告辯稱告訴人係先行擦撞電線桿後倒地，始為伊車所擦
      撞，但依現場蒐證照片編號１所示，路口刮地痕地點並無電線桿，被告所辯顯
      與事實不符。被告雖質以證人高聲祥等均未目睹車禍撞擊時之情況，惟證人
      楊振商已供稱伊有看到二車行駛之方向，證人洪炎坤更證稱伊當時開計程車，
      汽車自伊後面開來，機車自伊前面開來等語，且楊振商既係到現場搬桶子，其
      對當時道路車輛有所注意，本符常情，被告空言辯稱楊振商應係聽到碰撞聲後
      始看到現場云云，亦不足採。被告以機車車損狀況質疑本件並非對撞，惟告
      訴人於本院訊問時已稱伊只確定是對面相撞，怎麼撞到不清楚等語，而參酌常
      人騎機車正面碰撞前，均會有閃躲迴避之反射動作，告訴人機車車頭無重大損
      壞，固有照片可參，惟此亦不足以即認被告所陳車禍過程為真實。本件車禍
      後，告訴人機車有遭被告汽車之拖行，被告辯稱刮地痕有違力學原理亦難採信
      。綜上所述，被告辯稱伊非與告訴人對撞云云，顯屬卸責之詞，不足採信。
（三）又就肇事逃逸部分，被告雖以伊要送告訴人就醫，但告訴人拒絕，伊送告訴人
      回家，為告訴入所同意之事，並無逃逸之犯行云云；惟被告於車禍發生後，藉
      口要將告訴人送醫，迨告訴人上車後，卻行經稻田一直繞行，並未將告訴人送
      醫院，告訴人即將暈眩，心中害怕，只好拜託被告送伊回家，被告將告訴人送
      至巷口，拉下車後，即逕自離去等情，告訴人並無拒絕送醫等情，迭業告訴人
      指訴明確，告訴代理人即告訴人之母親亦供稱伊接獲鄰人按電鈴告知告訴人在
      巷口已是八點多等語；再參酌告訴人受有頸部皮下腫（經診斷後有外傷性食
      道破裂）、胸前有擦傷、右下肢、及兩手有多處擦傷，其傷勢非輕，衡情當無
      拒絕就醫之理；以及本件車禍發生後，被告即在現場稱要將告訴人送醫及要
      處理，此業據證人林金智、楊振商證述明確，而肇事地點距離附近之醫院，包
      括停紅綠燈之時間，到惠德醫院、八０二醫院、大東醫院分別約五分鐘、七分
      鐘、十分鐘之路程，此業據證人黃立松即承辦本案之員警供述明確，並為被告
      所自承之事實，而告訴人住處與被告住處相距不遠，距肇事地點路程亦只為五
      到十分鐘，亦據告訴人供明，並為被告所不否認，再者本件車禍發生後，被告
      即於七點四十一分至四十二分有將其行動電話借予告訴人使用，通知其友人，
      足證當時車禍已發生，參諸車禍發生，救人乃屬十分緊急之事，被告若真有心
      將告訴人送醫，最遲其在七點五十二分之前已可將告訴人送醫或將告訴人送返
      家中，乃至八點多始將告訴人載至其家中巷口，又逕自離去等情；足堪佐證告
      訴人指訴情節非虛；至於告訴人於偵查中所述「他說要送我去醫院，我請他載
      我至我住宅巷口通知家人，他就走了」等語，此要係告訴人供述簡略所致，殊
      難以此即認被告所辯可採，被告所辯上情，亦難採信。
三、按汽車駕駛人駕駛汽車本應注意車前狀況，隨時採取必要之安全措施，且兩車交
    會應保持半公尺以上之相互間隔，以避免發生危險，道路交通安全規則第九十四
    條第三項、第一百條第五款分別定有明文。且依當時天候、路況、視線俱佳，路
    面乾燥無缺陷，又無不能注意之情形，被告駕車應注意前揭規定，然竟疏未注意
    ，致與對向駛來之告訴人機車擦撞，因而肇事致告訴人受有前述之傷害，被告行
    為顯有過失甚明，且其過失行為與告訴人之受傷間，亦有相當因果關係。是被告
    辯稱並無過失，乃圖卸之詞，不足採信。
四、又刑法第一百八十五條之三駕車肇事逃逸罪，法條並無明文規定行為人須於現場
    即行逃逸始足構成犯罪，該條立法目的在促使駕駛人於肇事後能對被害人即時救
    護，以減少死傷，本案被告於肇事後，藉口要將告訴人送醫，於告訴人上車後，
    卻遲不送告訴人就醫，繞行遠路，嗣乃將告訴人送至家中巷口後，即行離去，其
    所為使告訴人未能受有即時救護，減緩傷勢之加重，所為仍該當駕車肇事逃逸之
    構成要件。綜上所述，本案事證明確，被告犯行洵堪認定。
五、核被告所為係犯刑法第二百八十四條第一項前段之過失傷害罪及同法第一百八十
    五條之四之駕駛動力交通工具肇事致人受傷而逃逸罪嫌。其所犯二罪之間，犯意
    各別，構成要件互異，應分論併罰。又被告於案發後，在未被有偵查犯罪權人知
    悉其駕車肇事逃逸前，即到案向警員黃立松坦駕車肇事，此業據黃立松結證屬實
    ，被告符合自首之要件，爰依刑法第六十二條前段之規定，減輕其刑。
六、原審為被告論罪科刑之判決，固非無見，惟查告訴人乙○○於車禍後，並未昏
    迷在現場，原判決認定其昏迷在現場，即與事實不符；又被告符合自首之要件
    ，原審未予認定，亦有未當。被告上訴意旨，否認犯罪，指摘原判決不當，固無
    理由，惟原判決既有前開可議之處，自應予撤銷改判。爰審酌被告未謹慎駕駛，
    且肇事後並未對被害人施以救護逕自逃逸、對被害人所生之危害程度、犯後態度
    不佳、本案辯論終結前仍未達成和解賠償告訴人等一切情狀，分別量處如主文所
    示之刑，且定其應執行刑，以示懲儆。
據上論結，應依刑事訴訟法第三百六十九條第一項前段、第三百六十四條、第二百九
十九條第一項前段，刑法第一百八十五條之四、第二百八十四條第一項前段、第六十
二條前段、第五十一條第五款，罰金罰鍰提高標準條例第一條前段，判決如主文。
本案經檢察官陳新慶到庭執行職務。
中      華      民      國    九十二    年      九      月     十八     日
                              臺灣高等法院高雄分院刑事第五庭
                                  審判長法官  吳水木
                                        法官  洪慶鐘
                                        法官  趙文淵
右正本證明與原本無異。
過失傷害部分不得上訴。
其餘如不服本判決應於收受本判決後十日內向本院提出上訴書狀，其未述上訴理由
者，並得於提起上訴後十日內向本院補提理由書狀（均須按他造當事人之人數附繕本
)「切勿逕送上級法院」。
                                      書記官  吳新貞
中      華      民      國    九十二    年      九      月     十八     日
附錄：本判決論罪科刑法條：
刑法第一百八十五條之四
駕駛動力交通工具肇事，致人死傷而逃逸者，處六月以上五年以下有期徒刑。
刑法第二百八十四條第一項前段
因過失傷害人者，處六月以下有期徒刑、拘役或五百元以下罰金。


司法院資訊處製作；財團法人民間司法改革基金會備份。
